【裁判字號】    96,訴,906
【裁判日期】    970110
【裁判案由】    建築執照
【裁判全文】
高雄高等行政法院裁定
                                       96年度訴字第906號
原      告  甲○○
被      告  嘉義縣政府
代  表  人  乙○○  縣長
上列當事人間建築執照事件，原告提起行政訴訟。本院裁定如下
：
    主  文
原告之訴駁回。
訴訟費用由原告負擔。
    理  由
一、原告起訴不合程式或不備其他要件者，行政法院應以裁定駁
    回之，為行政訴訟法第107條第1項第10款所明定。又「人民
    因中央或地方機關對其依法申請之案件，於法令所定期間內
    應作為而不作為，認為其權利或法律上利益受損害者，經依
    訴願程序後，得向高等行政法院提起請求該機關應為行政處
    分或應為特定內容之行政處分之訴訟。」行政訴訟法第5條
    第1項定有明文。足見人民對行政機關提起上述課予義務之
    訴訟，應先經訴願之前置程序，始得向高等行政法院起訴；
    若未經訴願程序，即逕行提起行政訴訟，其起訴即不備訴訟
    要件，行政法院應以裁定駁回之。
二、本件原告起訴意旨略以：原告擬在其所有坐落嘉義縣民雄鄉
    ○○段竹圍後小段208-3地號土地（以下簡稱系爭土地）上
    興建自用住宅乙戶，乃於民國95年9月10日以陳情書請求被
    告准予申請指定建築線，核發建築執照，經被告以95年9月2
    7日府城規字第0950101747號函復：「台端位民雄鄉○○段
    竹圍後小段208-3地號土地，屬都市計畫規定應實施區段徵
    收之整體開發地區，陳為興建自用住宅乙事，審酌對以後開
    發之影響性，及其它地主之公平性，恕難照准。」在案。原
    告不服，提起訴願，經內政部以96年8月6日台內訴字第0960
    107042號訴願決定將原處分撤銷，責由被告於2個月內另為
    適法之處分，惟被告逾2個月仍再為處分（按原告提起本件
    訴訟後，被告已於96年11月20日以府城規字第0960160989號
    函否准原告所請），遂提起本件行政訴訟等語，聲明求為判
    決被告應就原告所有系爭土地指定建築線，核發建築執照。
三、經查，原告起訴請求被告應就其所有系爭土地指定建築線，
    核發建築執照，乃係請求被告為特定內容之行政處分，核係
    提起行政訴訟法第5條之課予義務訴訟甚明，則依首揭說明
    ，人民向高等行政法院提起課予義務訴訟，應先經訴願前置
    程序，始屬適法。然本件原告就其請求事項，前雖經內政部
    以96年8月6日台內訴字第0960107042號訴願決定將被告95年
    9月27日府城規字第0950101747號函所為否准原告申請之處
    分撤銷，並責由被告於2個月內另為適法之處分，此有前開
    內政部訴願決定書影本附原處分卷可稽，惟原處分既經撤銷
    而不存在，被告自應依訴願決定之意旨而重為適法之處分；
    倘被告無故未於訴願決定所定期限內就原告申請之案件為准
    駁之處分，原告如認其權利因而受有損害，自應依訴願法第
    2條第1項之規定，再向內政部提起訴願，尚非得跳越該訴願
    程序而逕依行政訴訟法第5條第1項規定向本院提起課予義務
    之行政訴訟，且不因原告前次提起之行政爭訟已踐行訴願程
    序，即得主張以該訴願程序替代本件行政爭訟應踐行之訴願
    程序。故原告主張其不服原處分，曾向內政部提起訴願，且
    經內政部訴願決定將原處分撤銷，並責由被告於2個月內另
    為適法之處分，是其提起本件課予義務訴訟，已踐行訴願前
    置程序云云，並不可採。又原告主張從訴訟經濟觀點，如訴
    願決定一再以同一理由將原處分撤銷，命被告於一定期間內
    另為處分，但原告仍不於法定期間內為之，如此反覆循環，
    將導致原告無起訴機會，或延宕原告提起行政訴訟之權利云
    云。惟按「訴願有理由者，受理訴願機關應以決定撤銷原行
    政處分之全部或一部，並得視事件之情節，逕為變更之決定
    或發回原行政處分機關另為處分。」為訴願法第81條第1項
    前段所明定，可知訴願有理由時，受理訴願機關除以決定撤
    銷原處分，發回原處分機關另為處分外，亦有可能視事件之
    情節，逕為變更之決定，未必如原告所述訴願決定將一再以
    同一理由將原處分撤銷，命被告於一定期間內另為處分，是
    以原告前開主張，亦無足採。準此，本件原告之請求事項，
    既未經過訴願程序，即遽行向本院提起行政訴訟，自非法之
    所許。是原告起訴顯不備起訴要件，要難認為合法，應予駁
    回。
四、又本件原告之訴既因不合法而遭駁回，故兩造關於本件實體
    理由之爭執，本院即無再予論述之必要，附此敘明。
五、依行政訴訟法第107條第1項第10款、第104條、民事訴訟法
    第95條、第78條，裁定如主文。
中    華    民    國    97    年     1    月   10     日
  高雄高等行政法院第三庭審判長法  官  邱政強
                              法  官  詹日賢
                              法  官  李協明
以上正本係照原本作成。
如不服本裁定，應於裁定送達後10日內以書狀敘明理由，經本院
向最高行政法院提出抗告（須按對造人數附具繕本）。
中    華    民    國    97    年     1    月   10     日
                              書記官  周良駿


司法院資訊處製作；財團法人民間司法改革基金會備份。
